臺灣高等法院刑事判決
109年度原上易字第52號
上  訴  人  
即  被  告  魏語豪





選任辯護人  簡大為律師（法扶律師）          
上列上訴人因竊盜案件，不服臺灣新北地方法院109年度原易字
第24號，中華民國109年5月19日第一審判決（起訴案號：臺灣新
北地方檢察署109年度偵緝字第459、460、461號），提起上訴，
本院判決如下：
    主  文
原判決關於踰越安全設備竊盜、毀越門扇竊盜部分及定應執行刑
部分，均撤銷。
甲○○犯攜帶兇器踰越門窗竊盜罪，累犯，處有期徒刑捌月，未扣
案之犯罪所得新臺幣貳萬捌仟元沒收，如全部或一部不能沒收時
，追徵其價額。又犯攜帶兇器毀壞門窗竊盜罪，累犯，處有期徒
刑捌月，未扣案之犯罪所得新臺幣壹萬柒仟元沒收，如全部或一
部不能沒收時，追徵其價額。 
其他上訴駁回。
第二項撤銷改判部分所處之刑，應執行有期徒刑壹年。
    事  實
一、甲○○前因竊盜案件，經臺灣士林地方法院以103年度審簡字
    第878號判決處有期徒刑6月確定。又因竊盜案件，經同法院
    以103年度審簡字第1034號判決處有期徒刑6月確定。該二案
    再經同法院以104年度聲字第668號裁定定應執行有期徒刑11
    月確定，嗣於民國105年2月5日執行完畢。詎仍未知警惕，
    復意圖為自己不法所有，分別為下列犯行：
　㈠於108年10月4日凌晨2時48分許，至新北市○○區○○路000巷0號
    家豐診所外，翻越未上鎖之窗戶，進入無人居住之診所內，
    持診所櫃檯上所放置客觀上足以對人之生命、身體、安全構
    成威脅，且具有危險性，可供作為兇器使用之剪刀1支，破
    壞櫃檯抽屜，竊取診所員工乙○○管領之現金新臺幣（下同）
    2萬8,000元，得手後騎乘車牌號碼000-000號普通重型機車
    逃離現場。
　㈡於108年9月22日凌晨4時16分許，至新北市○○區○○○路000巷00
    號丙○○所經營之M58 Salon美髮店，以路邊撿拾之客觀上足
    以對人之生命、身體、安全構成威脅，且具有危險性，可供
    作為兇器使用之鐵條1支，破壞後門並啟門進入無人居住之
    店內，竊取櫃檯收銀機內之現金約1萬7,000元後逃逸。
　㈢於108年10月26日凌晨2時41分許，在新北市○○區○○路0段00號
    甲○○所經營牧村動物醫院外，趁該醫院側門疏未上鎖，徒手
    啟門進入無人居住之醫院內，竊取櫃檯抽屜內之現金5,961
    元，得手後逃逸。
二、案經乙○○、丙○○、甲○○訴由新北市政府警察局新莊分局、海
    山分局、三重分局報告臺灣新北地方檢察署檢察官偵查起訴
    。
    理  由
壹、證據能力部分：
    按被告以外之人於審判外之陳述，雖不符刑事訴訟法第159
    條之1至第159條之4之規定，而經當事人於審判程序同意作
    為證據，法院審酌該言詞陳述或書面陳述作成時之情況，認
    為適當者，亦得為證據。又當事人、代理人或辯護人於法院
    調查證據時，知有第159條第1項不得為證據之情形，而未於
    言詞辯論終結前聲明異議者，視為有前項之同意，同法第15
    9條之5亦有明定。查本件檢察官及辯護人就本判決下列所引
    被告以外之人於審判外陳述之證據能力均不予爭執，迄至言
    詞辯論終結，亦未對該等證據之證據能力聲明異議；上訴人
    即被告（下稱被告）甲○○經本院合法傳喚，雖未於準備程序
    、審理期日到庭表示意見，惟其於原審審理時，並未爭執證
    據能力（見原審卷第71至75頁），且被告之辯護人於本院準
    備程序、審理時均已到庭表示意見，本院審酌該些供述證據
    作成時，核無違法取證或其他瑕疵，認為以之作為本案之證
    據屬適當，自有證據能力。其餘資以認定被告犯罪事實之非
    供述證據，均查無違反法定程序取得之情形，依刑事訴訟法
    第158條之4反面規定，亦具證據能力。 
貳、實體部分：
一、認定被告犯罪事實所憑之證據及理由：
　  被告於本院準備程序、審理時固未到庭，惟上開事實，業據
    被告於警詢、偵查、原審準備程序、審理中，均坦承不諱（
    見偵字36965號卷第6、7頁、偵字第786號卷第6頁、偵緝字
    第459號卷第47、48、56頁、原審卷第65、76、77頁），核
    與證人即告訴人乙○○、丙○○、甲○○於警詢、偵查及原審準備
    程序時指述情節相符（見偵字第36965號卷第11、14、89至9
    3頁、偵字第1064號卷第11至13頁、偵字第786號卷第9至11
    頁、原審卷第66頁），並有事實一㈠部分：監視器畫面翻拍
    照片、告訴人乙○○所提現場照片、新北市政府警察局新莊分
    局刑案現場勘察報告、現場勘察照片、勘察採證同意書、內
    政部警政署刑事警察局108年11月26日刑紋字第1088006793
    號鑑定書、【3/588-EST】車輛詳細資料報表（見偵字第369
    65號卷第17至57、59、95至97、101至159頁）；事實一㈡部
    分：監視器畫面翻拍照片、現場照片（見偵字第1064號卷第
    15至23頁）；事實一㈢部分：監視器畫面翻拍照片7張（見偵
    字第786號卷第13至16頁）在卷可稽，足見被告上開任意性
    之自白，核與事實相符。本件事證明確，被告犯行均堪認定
    ，應依法論科。　
二、論罪：
　㈠按刑法第321條第1項第2款於108年5月29日經總統公布修正施
    行，並自同年月31日生效，原條文之「門扇」修正為「門窗
    」。次按刑法第321條第1項第3款之攜帶兇器竊盜罪，係以
    行為人攜帶兇器竊盜為其加重條件，此所謂兇器，其種類並
    無限制，凡客觀上足對人之生命、身體、安全構成威脅，具
    有危險性之兇器均屬之，且祇須行竊時攜帶此種具有危險性
    之兇器為已足，並不以攜帶之初有行兇之意圖為必要(最高
    法院79年台上字第5253號判例意旨參照)。又攜帶兇器，祇
    須行竊時，攜帶具有危險性之兇器為已足，雖為行竊現場之
    被害人所有，並非被告所攜往，然被告既於行竊之際攜之為
    工具，在客觀上已足對他人之生命身體構成威脅，具有危險
    性，自應成立刑法第321條第1項第3款之攜帶兇器竊盜罪（
    本院暨所屬法院88年度法律座談會刑事類提案第12號研討結
    果參照）。再按刑法第321條第1項第2款所謂毀越門扇牆垣(
    現已修正為「門窗」)，係指毀損或超越及踰越門扇牆垣而
    言，與用鑰匙開鎖啟門入室者、撬開門鎖啟門入室者不同；
    所謂越進門扇牆垣，其越進二字應解為超越或踰越而進，非
    謂啟門入室即可謂之越進；所謂毀越門扇，其「越」指逾越
    而言，如係從門走入或開鎖啟門入室，均不得謂為逾越門扇
    （最高法院22年上字第454號判例、最高法院69台上字第241
    5號、77年台上字第1130號判決參照）。
　㈡查被告於事實一㈠行竊時所持用之剪刀雖係置於家豐診所櫃檯
    ，並非被告所攜往，於事實一㈡持以破壞美髮店後門入內行
    竊之鐵條1支，則係被告於路邊撿拾，惟剪刀乃屬金屬材質
    ，刀刃銳利，可輕易穿刺、割傷人之身體，而鐵條亦屬金屬
    材質，質地堅硬，且觀之卷附照片(見偵字第1064號卷第19
    頁下方照片、第21頁上方照片)，該後門為鐵門，材質同屬
    堅硬，門板側面竟遭撬毀造成多道破壞痕跡，門鎖擋片亦呈
    變形狀態，可見被告使用之鐵條，其材質、長度、大小足以
    造成一般鐵門嚴重受損，倘持以持以攻擊人體，自足以對人
    之生命、身體、安全造成威脅，具有危險性，是被告所持用
    之剪刀、鐵條均屬刑法第321條第3款所稱之兇器無疑。核被
    告如事實一㈠所為，係犯刑法第321條第1項第2款、第3款之
    攜帶兇器踰越門窗竊盜罪；如事實一㈡所為，係犯同法第321
    條第1項第2款、第3款之攜帶兇器毀壞門窗竊盜罪；如事實
    一㈢所為，係犯同法第320條第1項之竊盜罪。公訴意旨就事
    實一㈠、㈡部分僅認被告該當刑法第321條第1項第2款之毀越
    門扇竊盜罪嫌，雖漏未論及攜帶兇器之加重條件，然此僅涉
    加重條件之增減，自毋庸變更起訴法條。至被告毀壞鐵門之
    行為，乃係竊盜之加重條件行為，尚無成立毀損罪之餘地，
    附此敘明。又被告所犯上開3罪間，係犯意各別，行為互殊
    ，應予分論併罰。
  ㈢累犯是否加重其刑之說明：
　⒈被告有事實欄一所載前科暨執行完畢紀錄，有本院被告前案
    紀錄表在卷可佐，於徒刑執行完畢後5年內又故意再犯有期
    徒刑以上之本案3罪，被告於本案3次犯行均構成累犯。
　⒉依108年2月22日公布之司法院釋字第775號解釋意旨：刑法第
    47條第1項之累犯規定，不分情節一律加重最低本刑，不符
    憲法罪刑相當原則，牴觸憲法第23條之比例原則，有關機關
    應自解釋公布日起2年內修正之，於修正前，法院就該個案
    應依解釋意旨，裁量是否加重最低本刑等語。亦即在現行刑
    法第47條第1項累犯規定修正之前，法院應斟酌個案情形，
    裁量是否加重最低本刑。本院審酌被告前已有多次竊盜犯行
    ，屢經判刑、執行仍不知悔改，竟再為上揭3次竊盜犯行，
    足見前罪之徒刑執行成效不彰，其對刑罰之反應力顯然薄弱
    ，守法意識不佳，有加重其刑之必要，爰依刑法第47條第1
    項之規定，均加重其刑。　　
　㈣是否適用刑法第59條規定之說明：
　　辯護人雖為被告辯護稱：被告係因積欠地下錢莊債款，遭錢
    莊威脅妻小之人身安全，迫於無奈始為本案多次竊盜犯行，
    應有判處最低度刑猶嫌過重之情形，請求依刑法第59條規定
    酌減其刑云云。惟按刑法第59條之酌量減輕其刑，必於犯罪
    之情狀，在客觀上足以引起一般同情，認為即予宣告法定低
    度刑期，猶嫌過重者，始有其適用（最高法院51年台上字第
    899號判例意旨參照）。本件被告所犯3次竊盜犯行，分別係
    持剪刀、鐵條或徒手，以踰越門窗、毀壞門窗或擅自開啟側
    門進入方式竊取告訴人之財物，危害社會治安及民眾生命財
    產安全，參以被告前有多次竊盜前科，素行非佳，於原審審
    理期間，仍有多件竊盜案件為檢警偵查中，嗣經檢察官另案
    提起公訴，由法院陸續判處罪刑，有本院被告前案紀錄表1
    份在卷可憑，被告於原審亦自承：之前從事室內裝潢工作，
    被設計師倒債後，也有兼差做裝潢工程等語（見原審卷第76
    頁），縱使被告確有積欠地下錢莊債務，亦可靠其專業能力
    、勞力賺錢還債，並非迫於貧病飢寒，難認有何足以引起一
    般同情之特殊原因、環境與情狀，尚無如宣告法定最低度刑
    ，猶嫌過重，而情堪憫恕之情形，自無刑法第59條之適用餘
    地，是辯護人請求依刑法第59條酌減其刑，並無可採。
三、撤銷改判部分(踰越安全設備竊盜及毀越門扇竊盜部分)：
  ㈠原審認被告所犯踰越安全設備竊盜罪(即原審判決事實一㈠)、
    毀越門扇竊盜罪(即原審判決事實一㈡)事證明確，予以論罪
    科刑，固非無見。惟查：
　⒈被告所為如事實一㈠、㈡所示竊盜犯行，分別持可為兇器之剪
    刀、鐵條犯之，原審漏未論處刑法第321條第1項第3款攜帶
    兇器竊盜之加重條件，自有違誤。
　⒉刑法第321條第2項規定，業已將原條文之「門扇」修正為「
    門窗」，被告所為如事實一㈠所示竊盜犯行，係翻越未上鎖
    之「窗戶」進入診所內，自應構成刑法第321條第1項第2款
    踰越「門窗」之加重條件，原審判決認被告此部分係屬踰越
    「安全設備」之加重條件，尚有未洽。
　⒊被告所為如事實一㈡所示竊盜犯行，係持鐵條毀壞後門開啟入
    內，除該當攜帶兇器之加重條件外，尚構成刑法第321條第1
    項第2款「毀壞」門窗之加重條件，並無踰越門窗之情形，
    原審判決認被告此部分係屬「毀越」門扇之加重條件，亦有
    未合。　
　⒋被告所為如事實一㈠、㈡所示竊盜犯行，各竊得2萬8,000元、1
    萬7,000元，已據被告自承在卷，並經證人即告訴人乙○○、
    丙○○指述明確，此等犯罪所得均為被告所有甚明，而被告雖
    於原審準備程序中，口頭允諾分期攤還竊得財物(見原審卷
    第66頁)，然被告迄今分文未付，有本院公務電話查詢紀錄
    表2件在卷為憑(見本院卷第125、129頁)，則被告就該等犯
    罪所得實際上並未發還被害人乙○○、丙○○，且未扣案，自應
    就此等犯罪所得，依刑法第38條之1第1項前段、第3項規定
    ，分別宣告沒收，並諭知於全部或一部不能沒收時，均追徵
    其價額。原審判決僅以被告於原審準備程序中口頭允諾和解
    條件，即認被告與告訴人乙○○、丙○○已達成和解，可執「和
    解筆錄」為執行名義，已有違誤，更何況被告迄今分文未付
    ，原審逕謂被告與告訴人乙○○、丙○○達成和解，被害人日後
    可透過聲請強制執行被告之財產云云，即認無宣告沒收之必
    要，而讓被告繼續保有犯罪所得，尚有未當。　
　⒌被告上訴意旨以：其此部分所為應構成刑法第320條第1項之
    普通竊盜罪，且不應適用累犯規定加重其刑，並請求適用刑
    法第59條再予酌減云云(見本院卷第23至28頁)，雖均無理由
    ，惟原判決就此部分既有前揭違誤，即屬無可維持，應由本
    院將原判決關於被告所犯如事實欄一㈠、㈡所示加重竊盜部分
    ，及定應執行刑部分均予撤銷改判。
　㈡爰審酌被告正值青壯，不思以正途獲取財物，竟以攜帶兇器
    踰越門窗、攜帶兇器毀壞門窗等方式竊盜，不僅危害告訴人
    財產法益，亦嚴重影響社會秩序及一般人民生活安定、財產
    支配之信賴，所生危害非微，其於犯罪後雖坦承犯行，且於
    原審準備程序時，承諾分期償還告訴人乙○○、丙○○所受財物
    損失(見原審卷第66頁)，然迄未給付任何賠償，犯後態度難
    認良好，兼衡其犯罪之動機、目的、手段、竊取現金之數額
    ，及其於原審審理時自陳國中畢業之智識程度、有3個未成
    年子女、未婚妻懷孕、家中尚有祖母要扶養，先前從事室內
    裝潢遭設計師倒債，而向地下錢莊借錢，一星期要還地下錢
    莊3萬元等家庭經濟、生活狀況（見原審卷第76頁）等一切
    情狀，分別量處如主文第2項所示之刑，並考量比例原則、
    平等原則、責罰相當原則、重複評價禁止原則為內涵之內部
    性界限，為適度反應被告整體犯罪行為之不法與罪責程度及
    對其施以矯正之必要性，而定其應執行刑如主文第2項所示
    ，以資懲儆。
　㈢按犯罪所得，屬於犯罪行為人者，沒收之。前2項之沒收，於
    全部或一部不能沒收或不宜執行沒收時，追徵其價額，刑法
    第38條之1第1項前段、第3項分別定有明文。查被告所為如
    事實欄一㈠、㈡所示之加重竊盜犯行，分別竊得現金2萬8,000
    元、1萬7,000元，均為被告之犯罪所得，且尚未實際合法發
    還予告訴人，已如前述，爰依刑法第38條之第1項前段、第3
    項之規定，就此部分犯罪所得予以宣告沒收，並於全部或一
    部不能沒收或不宜執行沒收時，追徵其價額。  
四、上訴駁回部分(即原審判決事實一㈢所示竊盜罪部分)：　
  ㈠原審審理結果，就此部分認被告所犯罪證明確，因而適用刑
    法第320條第1項、第47條第1項、第41條第1項前段、第38條
    之1第1項前段、第3項等規定，並說明審酌被告正值青壯，
    不思循正當途徑賺取財物，反隨機侵入他人店內行竊財物；
    且有多次竊盜前科紀錄，實未見警惕悔改之心，本應嚴懲；
    惟考量被告國中畢業之智識程度、尚需扶養3名未成年子女
    及未婚妻之家庭經濟狀況，犯後已坦承犯行，態度尚佳等一
    切情狀，量處有期徒刑3月，並諭知易科罰金之折算標準。
    復就沒收部分說明：被告此部分犯行竊得現金5,961元，係
    被告犯罪所得，爰依刑法第38條之1第1項前段、第3項宣告
    沒收，於全部或一部不能沒收時，追徵其價額。核原判決就
    此部分之認事用法，俱無違誤，量刑亦稱妥適，核無不合。
　㈡被告上訴意旨略以：本件不應依累犯規定加重其刑，且原審
    量刑過重，請求適用刑法第59條規定再予減輕云云(見本院
    卷第24至26頁)。然查，被告上開所為竊盜犯行符合累犯規
    定，經本院審酌後，認應加重其刑，且無法重情輕之情形可
    言，自無適用刑法第59條規定之餘地，業經本院說明如前。
    再按刑事審判旨在實現刑罰權分配正義，故法院對有罪被告
    科刑，應符合罪刑相當原則，使輕重得宜，罰當其罪，以契
    合社會法律感情，此所以刑法第57條明定科刑時應審酌一切
    情狀，尤應注意該條所列10款事項以為科刑輕重之標準，俾
    使法院就個案量刑，能斟酌至當。又量刑輕重係屬事實審法
    院得依職權自由裁量事項，苟已斟酌刑法第57條各款所列情
    狀而未逾越法定刑度，不得遽指為違法（最高法院98年台上
    字5002號判決意旨參照）。
　　本件原審判決就此部分已以被告之責任為基礎，說明其所犯
    竊盜罪適用累犯加重其刑之規定，再詳予審酌刑法第57條各
    款所列情形，兼顧被告有利與不利之科刑資料，為科刑輕重
    標準之綜合考量，在法定刑度內，斟酌科刑，尚無偏執一端
    ，致明顯失出失入，客觀上不生量刑裁量權濫用或違反比例
    原則、罪刑均衡原則之情形，核無不合，自無違法之可言。
    從而，被告徒憑前詞提起上訴，就此部分指摘原審判決量刑
    過重，請求再予減輕云云，難認可採，被告此部分上訴為無
    理由，應予駁回。
五、被告經本院合法傳喚，無正當理由而未到庭，爰依法不待其
    陳述，逕行判決。
據上論斷，應依刑事訴訟法第371條、第369條第1項前段、第364
條、第368條、第299條第1項前段，刑法第321條第1項第2款、第
3款、第47條第1項、第51條第5款、第38條之1第1項前段、第3 
項，判決如主文。　　
本案經檢察官黃筱文提起公訴，檢察官陳昱旗到庭執行職務。
中　　華　　民　　國　　109 　年　　11　　月　　18　　日
                  刑事第十一庭  審判長法　官  周煙平
                                      法　官  陳俞伶
                                      法　官  連育群
以上正本證明與原本無異。
不得上訴。
                                      書記官  廖紫喬
中　　華　　民　　國　　109 　年　　11　　月　　18　　日
附錄：本案論罪科刑法條全文　
中華民國刑法第320條
意圖為自己或第三人不法之所有，而竊取他人之動產者，為竊盜
罪，處5年以下有期徒刑、拘役或50萬元以下罰金。
意圖為自己或第三人不法之利益，而竊佔他人之不動產者，依前
項之規定處斷。
前二項之未遂犯罰之。
中華民國刑法第321條
犯前條第1項、第2項之罪而有下列情形之一者，處6月以上5年以
下有期徒刑，得併科50萬元以下罰金：
一、侵入住宅或有人居住之建築物、船艦或隱匿其內而犯之。
二、毀越門窗、牆垣或其他安全設備而犯之。
三、攜帶兇器而犯之。
四、結夥三人以上而犯之。
五、乘火災、水災或其他災害之際而犯之。
六、在車站、港埠、航空站或其他供水、陸、空公眾運輸之舟、
    車、航空機內而犯之。
前項之未遂犯罰之。